臺灣臺中地方法院行政訴訟判決
110年度交字第125號
原      告  江雅文  



被      告  臺中市交通事件裁決處
                      設臺中市○○區○○○路00號
代  表  人  黃士哲    住同上
訴訟代理人  黃曉妍律師
上列當事人間交通裁決事件，原告不服被告民國110年2月26日中
市裁字第68-GU0000000號裁決書，提起行政訴訟，本院判決如下
：
    主  文
原告之訴駁回。
訴訟費用新臺幣參佰元由原告負擔。
    事實及理由
一、程序事項：按行政訴訟法第237 條之7 規定，交通裁決事件
    之裁判，得不經言詞辯論為之。本件屬交通裁決事件，依兩
    造所述各節及卷內資料其事證已臻明確，本院認無經言詞辯
    論之必要，爰不經言詞辯論而為判決。
二、事實概要：訴外人吳統芳所有號牌AHH-9997號自用小客車（
    下稱系爭車輛）於民國110年1月2日15時29分許，行經臺中
    市中區中山路與綠川東路口駛入來車道及未禮讓行人遭臺中
    市政府警察局第一分局（下稱舉發機關）員警攔查，駕駛竟
    拒絕稽查紅燈右轉逃逸，該車因「經交通警察制止時，不聽
    制止或拒絕接受稽查而逃逸」之違規行為，遭員警先後認定
    分別違反道路交通管理處罰條例第45條第1項第1款、第44條
    第2項、第60條第1項、第53條第2項之規定，逕行對車主掣
    開第GU0000000、GU0000000、GU0000000、GU0000000號舉發
    違反道路交通管理事件通知單。車主不服提出申訴，經被告
    查證後仍認應處罰，車主仍爭執GU0000000號舉發通知單，
    於到案期限前，檢具事證及應歸責人相關資料，向被告告知
    應歸責人即原告，被告續於110年2月26日以中市裁字第68-G
    U0000000號裁決書（下稱原處分），依道路交通管理處罰條
    例第60條第1項、第63條第1項第3款及「違反道路交通管理
    事件統一裁罰基準表」之規定，按期限內到案之基準，裁處
    原告第1階段罰鍰新臺幣（下同）20,000元，吊扣駕駛執照6
    個月。原告不服，提起本件行政訴訟。
三、原告主張略以：原告當時行駛在綠川東街，欲右轉至西街之
    停車場，因綠川東西街道路狹小，且對當地路況不熟，停等
    路口時，眼見交警正在吹哨，同時後方來車不停按喇叭，當
    下以為交警要原告趕快右轉，情急之下，未注意禮讓行人即
    逕行右轉，右轉後才發現誤入中山路逆向單行道。此時原告
    相當慌張，又聽到交警急吹哨，以為交警應是警告逆向行駛
    ，要原告趕快離開，並不知道要停車受檢，且因擔心對向車
    道若由紅燈轉成綠燈，會有車輛駛來，只好急忙再右轉進入
    綠川西街駛離，並非故意逃逸等語，並聲明：原處分撤銷，
    訴訟費用由被告負擔。
四、被告答辯則以：
  ㈠本件應適用之法律依據為道路交通管理處罰條例第60條第1項
    、第7條之2、第85條第1項、道路交通安全規則第97條第1項
    第2款、道路交通標誌標線號誌設置規則第149條第1項第1款
    第8目、第165條第1項及第2項、第206條、道路交通安全規
    則第103條、行政罰法第7條第1項等規定。
  ㈡案經轉據舉發機關110年1月28日中市警一分交字第110000337
    8號函復員警職務報告略以：「警員於110年1月2日14-16時
    擔服守望勤務，於上述時、地發現一駕駛人駕駛自小客AHH-
    9997違規駛入來車道及未禮讓行人，以手勢及哨音示意其停
    車，但該駕駛未停車受檢，仍在綠川西街號誌為紅燈時右轉
    離去。申訴人稱對路況不熟，見交警在吹哨，以為交警要其
    右轉。警員檢視密錄器畫面時後，確認警員於該車行駛在綠
    川東街上時，就以手勢及哨音示意該車流往前行駛，但該車
    不遵從警察人員指揮，在中山路與綠川東街口時右轉逆向駛
    入中山路，適逢其他行人行走於行人穿越道上，警員又以手
    勢示意其停車，但該駕駛卻依舊不禮讓行人往前行駛，警員
    小跑步到該車駕駛座旁窗戶向其招手，該車依舊未向路旁停
    靠，並在中山路與綠川西街口，號誌為紅燈時右轉行駛綠川
    西街離去。該車違規事實明確，警員予以舉發並無不當」。
  ㈢次查舉發機關提供之採證光碟，確認員警密錄器畫面時間202
    1/01/02 15：29：01時至15：29：04時員警站在臺中市中區
    中山路往東方向單行道與綠川東街往西南方向單行道之轉角
    枕木紋行人穿越道旁，面對綠川東街往西南方向單行道之來
    車，當時綠川東街號誌為綠燈，員警正持指揮棒指揮車流往
    綠川東街往西南方向行駛，15：29：05時至15：29：18時員
    警以指揮棒指著一台沿著綠川東街往西南方向右側直行車道
    上準備右轉逆向行駛中山路往東方向單行道之白色小客車(
    下稱系爭車輛)，不停吹哨示意暫停，畫面顯示員警身旁有
    行人正等待行走行人穿越道，且路面繪有直行指向線箭頭指
    著系爭車輛，系爭車輛仍不聽制止，繼續行駛，員警不停吹
    哨，以指揮棒指著系爭車輛，並走向系爭車輛駕駛座，系爭
    車輛仍繼續逆向行駛中山路往東方向單行道，員警再續吹哨
    示意停車，系爭車輛竟未顯示方向燈即紅燈右轉綠川西街，
    員警追上前並繼續吹哨，以指揮棒指著系爭車輛示意攔查，
    一旁行人看著員警，系爭車輛仍駛離。
  ㈣復查違規地點GOOGLE地圖，確認臺中市中區綠川東街往西南
    方向為單行道，且單行道右側車道上繪有直行指向線及雙白
    實線，中山路往東方向亦為單行道，路面亦繪設往東方向之
    直行指向線，該交岔路口四個角落已繪設枕木紋行人穿越道
    。
  ㈤原告主張被告認不足採，蓋因：從上揭資料顯示，系爭車輛
    確有未禮讓行人、逆向行駛、紅燈右轉之違規事實，原告亦
    未起訴爭執此部分，此部分之違規事實足堪認定。原告雖辯
    稱以為員警要原告趕快右轉等語，惟依GOOGLE地圖顯示，原
    告行駛之車道路面已設置直行指向線及雙白實線，且依上揭
    影片顯示，員警當時是指揮車流朝綠川東街往西南方向順行
    通行，員警並未作出指揮系爭車輛右轉中山路逆向行駛之動
    作，且員警見系爭車輛違規後，不停吹哨並以指揮棒示意制
    止，並追向系爭車輛繼續示意攔查之動作，客觀上已引起行
    人注意，一般人已得已知道系爭車輛遭警攔查，惟系爭車輛
    竟繼續逆向行駛並紅燈右轉，認系爭車輛規避稽查逃逸之意
    圖甚明，員警併予逕行舉發，並無違誤。等語，並聲明：原
    告之訴駁回，訴訟費用由原告負擔。
五、本院之判斷：
  ㈠按「汽車駕駛人轉彎或變換車道時，有下列情形之一者，處
    新臺幣6 百元以上1 千8 百元以下罰鍰：二、不依標誌、標
    線、號誌指示。」、「汽車駕駛人有下列各款所列條款之一
    者，除依原條款處罰鍰外，並予記點：一、有…第48條…情形
    之一者，各記違規點數1 點。」道路交通管理處罰條例第48
    條第1 項第2 款及第63條第1 項第1 款定有明文。又依違反
    道路交通管理事件統一裁罰基準表之規定，汽車駕駛人轉彎
    不依標誌、標線、號誌指示，期限內繳納罰鍰或到案聽候裁
    決者，統一裁罰基準600 元。次按「汽車駕駛人，駕駛汽車
    有違反本條例之行為，經交通勤務警察或依法令執行交通稽
    查任務人員制止時，不聽制止或拒絕停車接受稽查而逃逸者
    ，除按各該條規定處罰外，處新臺幣1 萬元以上3 萬元以下
    罰鍰，並吊扣其駕駛執照6 個月；汽車駕駛人於5 年內違反
    本項規定2 次以上者，處新臺幣3 萬元罰鍰，並吊扣其駕駛
    執照1 年。」為107 年5 月23日修正公布之道路交通管理處
    罰條例第60條第1 項所明定，並自107 年9 月1 日施行。又
    依違反道路交通管理事件統一裁罰基準表之規定，汽車駕駛
    人，駕駛汽車有違反本條例之行為，經交通勤務警察或依法
    令執行交通稽查任務人員制止時，不聽制止或拒絕停車接受
    稽查而逃逸，期限內繳納罰鍰或到案聽候裁決者，統一裁罰
    基準20,000元，並吊扣汽車駕照6 個月。
  ㈡查本件如事實概要所述之情事，有系爭車輛行駛路線圖、舉
    發機關第GU0000000號舉發違反道路交通管理事件通知單、1
    10年1月28日中市警一分交字第1100003378號函、員警職務
    報告書、員警密錄器畫面擷圖、原處分、送達證書、違規資
    料查詢、汽車車籍查詢、駕駛人基本資料、採證光碟等資料
    附卷可稽（見本院卷第42、49、57-65、71-81頁），堪信為
    真實。
  ㈢原告雖主張當時原告相當慌張，又聽到交警急吹哨，以為交
    警應是警告逆向行駛，要原告趕快離開，並不知道要停車受
    檢，並非故意逃逸云云，惟查：
    ⒈經本院勘驗調查舉發機關提供之採證光碟，製成勘驗筆錄
      附卷為證（見本院卷第85頁），勘驗結果為：員警密錄器
      畫面時間2021/01/02 15：29：01時至15：29：04時員警
      站在臺中市中區中山路往東方向單行道與綠川東街往西南
      方向單行道之轉角枕木紋行人穿越道旁，面對綠川東街往
      西南方向單行道之來車，當時綠川東街號誌為綠燈，員警
      正持指揮棒指揮車流往綠川東街往西南方向行駛，15：29
      ：05時至15：29：18時員警以指揮棒指著一台沿著綠川東
      街往西南方向右側直行車道上準備右轉逆向行駛中山路往
      東方向單行道之銀色小客車(下稱系爭車輛)，不停吹哨示
      意暫停，畫面顯示員警身旁有行人正等待行走行人穿越道
      ，且路面繪有直行指向線箭頭指著系爭車輛，系爭車輛仍
      不停車，繼續行駛，員警不停吹哨，以指揮棒指著系爭車
      輛，並走向系爭車輛駕駛座，系爭車輛仍繼續逆向行駛中
      山路往東方向單行道，員警繼續吹哨示意停車，系爭車輛
      竟未顯示方向燈即紅燈右轉綠川西街，員警追上前並繼續
      吹哨，以指揮棒指著系爭車輛示意攔查，一旁行人看著員
      警，系爭車輛仍駛離。
    ⒉依上開勘驗結果可知，舉發員警站立於中山路與綠川東街
      口，面對綠川東街執行守望勤務，發現系爭車輛於110年1
      月2日15時29分許，未禮讓行人以及逆向駛入來車道之違
      規，遂上前至系爭車輛駕駛座旁吹哨示意停車，而系爭車
      輛未停車，繼續逆向行駛，未顯示方向燈右轉綠川西街駛
      離現場等情。查系爭車輛沿綠川東街往西南方向右轉逆向
      行駛中山路往東方向，並且未禮讓正行駛於枕木紋行人穿
      越上之行人，自已違反道路交通管理處罰條例第48條第2
      項、第45條第1項第3款等規定，亦為原告所不爭執，就此
      部分之事實，應可認定。而當員警見系爭車輛準備右轉逆
      向行駛時，即走向系爭車輛駕駛座，不停吹哨並輔以指揮
      棒示意其停車，之後舉發員警更追向系爭車輛繼續對其吹
      哨，倘若僅如原告所稱員警是在警告系爭車輛不得逆向行
      駛，舉發員警豈可能如此積極上前攔查；再者，當員警追
      上前攔查系爭車輛時，甚至連一旁路人都看著員警對系爭
      車輛稽查之行為，原告並無不能知悉員警正在對其攔查之
      事實，然原告違規逆向、未禮讓行人等違規後，竟不顧員
      警指揮示意停車即逕自駛離現場，拒絕停車接受稽查之行
      為至明，自已構成道路交通管理處罰條例第60條第1 項之
      規定。故原告所執上開主張，顯屬為自我脫罪之詞，殊不
      值採。
  ㈣綜上所述，原告違規事證明確，被告依法所為原處分並無違
    誤，原告訴請撤銷，為無理由，應予駁回。
六、本件事證已臻明確，兩造其餘主張及陳述，經核於判決結果
    不生影響，爰不逐一論列，附此敘明。
七、本件第一審裁判費為300 元，應由原告負擔，爰確定第一審
    訴訟費用額如主文第2 項所示。
據上論結，本件原告之訴為無理由，依行政訴訟法第237 條之7
、第98條第1 項前段、第237 條之8 第1 項，判決如主文。
中　　華　　民　　國　　110 　年　　11　　月　　15　　日
                  行政訴訟庭　法　官　楊萬益
以上正本證明與原本無異。
如不服本判決，應於判決送達後20日內，向本院提出上訴狀，其
未表明上訴理由者，應於提出上訴後20日內向本院補提理由書（
均須按他造人數附繕本）。上訴理由應表明關於原判決所違背之
法令及其具體內容，或依訴訟資料可認為原判決有違背法令之具
體事實。
中　　華　　民　　國　　110 　年　　11　　月　　15　　日
                              書記官　林柏名